【裁判字號】    90,自緝,14
【裁判日期】    900328
【裁判案由】    詐欺
【裁判全文】
臺灣板橋地方法院刑事判決                            九十年度自緝字第一四號
    自  訴  人  尚鋒興業股份有限公司
    代  表  人  乙○○
    自訴代理人  甲○○
                李郁芬律師
                吳瑞堯律師
    被      告  丙○○
右列被告因詐欺案件，經自訴人提起自訴，本院判決如左：
    主  文
丙○○無罪。
    理  由
一、自訴意旨略以：被告丙○○與被告鄭棋煌（業經本院判決無罪，嗣經臺灣高等法
    院駁回自訴人上訴而確定在案）二人係夫妻關係，且分別為暉達企業有限公司（
    以下稱暉達公司）之負責人與實際經營者，被告明知身無分文，無力支付高達數
    百萬元之買賣價金，竟意圖為自己不法之所有，於民國（下同）八十六年三月間
    首次向自訴人公司訂購皮革原料時，即佯稱信用良好，資金週轉正常，償債能力
    甚佳云云，並佯以預付新臺幣（下同）五十萬元訂金方式，使自訴人公司陷於錯
    誤，誤以為被告等具有給付貨款能力，不知有詐，遂依被告等指示，陸續將價值
    高達三百多萬元之皮革原料，交運至被告等所指定臺北縣新莊市○○○路一九九
    號處。未料自訴人公司將上開皮革原料送交被告收受後，被告竟拒不付款，而被
    告所開立用以支付貨款之支票，亦遭退票，被告即避不見面，不知去向，嗣經自
    訴人公司多方探聽，得知另有多家廠商亦遭被告惡意倒帳，至此自訴人公司方知
    受騙上當，合計受詐騙金額高達二百八十九萬四千六百零六元，因認被告所為涉
    犯刑法第三百三十九條第一項之詐欺取財罪嫌云云。
二、按犯罪事實應依証據認定之，無証據不得推定其犯罪事實，刑事訴訟法第一百五
    十四條定有明文。復按認定不利於被告之事實，須依積極證據，茍積極證據不足
    為不利於被告事實之認定時，即應為有利於被告之認定，更不必有何有利之證據
    ，又刑法第三百三十九條第一項詐欺罪之成立，以意圖為自己或第三人不法所有
    ，以詐術使人將本人或第三人之物交付為要件。所謂以詐術使人交付，必須被詐
    欺人因其詐術而陷於錯誤，若其所用方法，不能認為詐術，亦不致使人陷於錯誤
    ，即不構成該罪，最高法院分別著有三十年上字第八一六號及四十六年臺上字第
    二六０號判例甚明。是以債務人於債之關係成立後，如有債務不履行之情形，在
    一般社會經驗上可能之原因甚多，縱令出於惡意而有遲延給付或不為給付之情事
    ，苟無足以証明其債之關係發生時自始故意藉此從事財產犯罪之積極証據，根據
    刑事訴訟法第一百五十四條之規定，仍不得僅以債信違反之客觀事態，推定債務
    人自始有詐欺取財之犯意。本件自訴人認被告丙○○涉犯刑法詐欺取財罪嫌，無
    非以被告係暉達公司之登記負責人，於首次向自訴人訂購皮革原料時，佯稱信用
    良好，資金週轉正常，並以預付五十萬元訂金之方式，使自訴人公司陷於錯誤，
    誤信其具有給付貨款之能力，且被告等所簽立用以支付貨款如附表所示之支票亦
    未獲兌現，並以暉達公司訂購單影本乙紙、自訴人公司貨品交運單影本二紙及如
    附表所示之二紙支票、退票理由單影本資為論據。訊據被告丙○○固供承係暉達
    公司之登記負責人，實際負責人是鄭棋煌乙節屬實，惟堅決否認有右開被訴之詐
    欺犯行，辯稱：伊沒有向自訴人公司訂貨，是鄭棋煌與公司股東段宇平去訂貨的
    ，伊只是家庭主婦，不知道公司運作及開票之情形，伊沒有詐欺等語。
三、經查被告鄭丙○○係設於臺北縣新莊市○○○路一九九號一樓暉達公司之董事，
    同案被告鄭棋煌與案外人段宇平則均登記為股東之一，有前臺灣省政府建設廳八
    十七年六月二十六日八七建三管字第四七四九九八號函檢送之暉達公司設立及變
    更登記事項卡影本乙份附卷可查。又證人即自訴人公司之職員林宗正於本院調查
    時到庭具結證稱：（同案）被告鄭棋煌所經營之暉達公司於八十六年三月間第一
    次向公司定了三百萬元的貨，被告原先下了八百多萬元的貨，被伊退掉一半的貨
    ，並要求五十萬元之即期支票，於送貨前已收到訂金五十萬元，依當時暉達公司
    營運正常等語（見八十七年七月三日訊問筆錄），且經本院核閱自訴人提出由其
    公司業務員調查暉達公司後填載之客戶經營狀況表，其中對於暉達公司之財務狀
    況載明：員工薪資正常發放、無退延票紀錄、無被倒帳紀錄、資金週轉正常及財
    力平平償債能力尚可等旨，有該客戶經營狀況表影本乙紙在卷可稽，從而自訴意
    旨謂暉達公司於向其訂貨時，財務狀況已陷於無力支付貨款云云果屬真實，顯與
    上揭證人林宗正所為暉達公司當時營運正常之證述互核不符，且自訴人公司於調
    查後，仍在其客戶經營狀況表內，認定暉達公司之資金週轉正常及償債能力尚可
    ，二者更有相互齟齬之處。次查自訴人所提出暉達公司之三紙材料訂購單影本之
    覆核欄內，均有段宇平署名，有該材料訂購單影本三紙在卷可憑，證人林宗正亦
    未明確指證被告丙○○曾參與訂貨事宜，同案被告鄭棋煌於本院八十九年五月十
    九日庭訊時，復供明被告丙○○並未參與公司之經營等語，且自訴代理人甲○○
    於本院審理時陳明不清楚被告曾否向公司訂貨等語（見九十年三月十四日審判筆
    錄），足徵被告丙○○前揭辯稱由鄭棋煌與公司股東段宇平訂貨等語，並非虛捏
    卸責之詞而堪以採信。再者，同案被告鄭棋煌依證人林宗正之要求，於自訴人公
    司送貨前，先給付五十萬元之訂金，焉能執此遂謂係被告行使詐術？故實難認自
    訴人有何因被告使用詐術而陷於錯誤，致交付本件皮革原料之情事。至於被告所
    簽發用以清償貨款如附表所示之二紙支票，然本件既無足以証明被告自始即有故
    意藉此從事財產犯罪之積極証據，仍不得僅以被告事後無法兌現支票之違反債信
    狀態，推定其自始有詐欺取財之犯意。綜上所述，自訴人並未提出充足之證據資
    料，致本院無從獲得被告丙○○曾參與向自訴人公司訂貨事宜之確信，又自訴人
    所稱因受被告詐欺而陷於錯誤之指訴非無瑕疵，已難遽信，同案被告鄭棋煌依自
    訴人公司之要求而預付五十萬元訂金之行為，尚不能逕謂係詐術之行使，亦無圖
    得不法利益之犯意甚明，從而被告堅詞否認犯行，尚非無據而堪予採信。此外，
    本件復查無其他積極證據堪認被告有何施用詐術之情事，揆諸首開法條及判例意
    旨及說明，尚難僅憑被告丙○○係暉達公司之登記負責人，遂逕謂其就被訴之詐
    欺取財罪嫌，與同案被告鄭棋煌間有何犯意聯絡或行為分擔，是本案不能證明被
    告丙○○犯罪，自應由本院為無罪之諭知。
據上論斷，應依刑事訴訟法第三百四十三條、第三百零一條第一項前段，判決如主文
。
中      華      民      國      九十    年      三      月    二十八    日
                                臺灣板橋地方法院刑事第三庭
                                      法  官    陳志揚
右正本證明與原本無異。
如不服本判決，應於判決送達後十日內向本院提出上訴狀 (應附繕本) ，上訴於
臺灣高等法院。
                                      書記官    陳慶樹
中      華      民國      九十      年    四    月  三    日
附表：
┌──┬─────┬───────┬─────┬────┬───────┐
│編號│支票號碼  │票  載  金  額│票載發票日│發 票 人│付    款    人│
├──┼─────┼───────┼─────┼────┼───────┤
│一  │CA0000000 │二百七十三萬二│86.05.31  │暉達公司│中國國際商業銀│
│    │          │千九百五十八元│          │        │行大安分行    │
├──┼─────┼───────┼─────┼────┼───────┤
│二  │CA0000000 │十六萬一千六百│86.06.30  │同右    │同右          │
│    │          │四十八元      │          │        │              │
└──┴─────┴───────┴─────┴────┴───────┘


司法院資訊處製作；財團法人民間司法改革基金會備份。
